最高法院刑事判決　　　　　　　　　　　　　　　八十八年度台上字第一八九四號
　　上訴人　台灣高等法院台南分院檢察署檢察官
　　被　告　乙 ○ ○
　　　　　　甲○○○
　　　　　　丙 ○ ○
右上訴人因被告等偽造有價證券案件，不服台灣高等法院台南分院中華民國八十六年
四月二十三日第二審判決（八十六年度上訴字第一六三號，起訴案號：台灣台南地方
法院檢察署八十四年度偵字第一一九二○號），提起上訴，本院判決如左：
    主  文
原判決撤銷，發回台灣高等法院台南分院。
    理  由
本件原判決將第一審論處被告乙○○、甲○○○、丙○○共同意圖為自己不法之所有
，以詐術使人將本人之物交付罪刑，及共同連續意圖供行使之用而偽造有價證券罪刑
之不當判決撤銷，改判論處被告等共同連續意圖為自己不法之所有，以詐術使人將本
人之物交付罪刑，固非無見。
惟查法院因發見真實之必要，應依職權調查證據，刑事訴訟法第一百六十三條第一項
定有明文。又證據雖已調查，而其內容尚未完全明瞭者，即與未經調查無異，如遽行
判決，仍屬應於審判期日調查之證據未予調查。依被告丙○○於第一審所供：原判決
附表編號二面額新台幣（下同）四十萬八千元之支票，係由被告乙○○拿給伊向告訴
人施彩雲調現，之後乙○○給伊一個呼叫器號碼，伊就此號碼呼叫，結果就有一個人
，拿原判決附表編號三面額五十九萬四千五百元之支票給伊，代價六千元等語（見一
審卷(一)第六十七頁），而於原審又稱：該編號二支票，係被告甲○○○給伊，說是乙
○○弄來之人頭支票，交給伊時已簽好，編號三支票是他們（指乙○○、甲○○○）
叫我去買，買來我簽發的等語（見原審卷第三十頁）；但被告乙○○則供稱：附表編
號二之支票，是我哥哥交給我的等語（見一審卷(二)第三十四頁）；而被告甲○○○
供稱：施明聲支票係客票等語（見一審卷(一)第十七頁反面），彼此及前後之間，就上
開二張支票之來源，均有不同之供述，且原判決附表編號三之支票退票單並記載發票
人施明聲之印章不符（見八十四年度偵字第一一九二○號卷第六頁），則告訴人指係
被告等盜刻施明聲印章，偽造支票一節，尚非全無可能，原審未傳訊乙○○之哥哥調
查該編號二支票之來源﹖亦未根據呼叫器號碼，向電信單位查詢使用人為誰﹖有無出
賣支票予被告之事實，復未說明上述被告彼此不符之供詞，其取捨之理由，遽認該二
張支票，均係向不詳姓名人買來的人頭票，已有應於審判期日調查之證據未予調查，
及判決理由不備之違誤。又施明聲雖於民國八十五年三月二十三日死亡（見一審卷(一)
第一○五頁），但其支票帳戶，何時拒絕往來﹖在此之前，有無簽發兌現，或失竊空
白支票之情形﹖原判決附表編號三之支票上不符之印章，究竟是否為施明聲所有抑為
他盜刻﹖凡此事項均關係施某係販賣人頭支票之人頭戶或空白支票遭人盜用之問題，
非不能向相關開戶銀行及施某家屬查問，原審未依告訴人之指訴，為相當之調查，亦
未說明不調查之理由，遽認原判決附表編號二、三之支票均係人頭票，亦嫌速斷，自
屬可議。檢察官上訴意旨指摘原判決不當，非全無理由，應認有發回更審之原因。
據上論結，應依刑事訴訟法第三百九十七條、第四百零一條，判決如主文。
中      華      民      國    八十八    年      四      月     十五     日
                              最高法院刑事第十庭
                                  審判長法官  莊  登  照
                                        法官  洪  明  輝
                                        法官  蔡  清  遊
                                        法官  黃  一  鑫
                                        法官  林  秀  夫
      右正本證明與原本無異
                                              書  記  官
中      華      民      國    八十八    年      四      月    二十一    日
